【裁判字號】    89,台上,1894
【裁判日期】    890413
【裁判案由】    違反麻醉藥品管理條例
【裁判全文】
最高法院刑事判決                              八十九年度台上字第一八九四號
    上  訴  人  甲○○
右上訴人因違反麻醉藥品管理條例案件，不服台灣高等法院台中分院中華民國八十八
年十二月二十九日第二審判決（八十八年度上訴字第一四○四號，起訴案號：台灣苗
栗地方法院檢察署八十七年度偵字第二八三號），提起上訴，本院判決如左：
    主  文
上訴駁回。
    理  由
按刑事訴訟法第三百七十七條規定，上訴於第三審法院，非以判決違背法令為理由，
不得為之。是提起第三審上訴，應以原判決違背法令為理由，係屬法定要件。如果上
訴理由狀並未依據卷內訴訟資料，具體指摘原判決不適用何種法則或如何適用不當，
或所指摘原判決違法情事，顯與法律規定得為第三審上訴理由之違法情形，不相適合
時，均應認其上訴為違背法律上之程式，予以駁回。本件上訴人甲○○上訴意旨略稱
：(一)刑事訴訟法第一百六十條規定，證人之個人意見或推測之詞，不得作為證據。原
判決不應僅憑證人張庚雄片面之詞即認定上訴人之販賣行為，而以上訴人及其他證人
之證言係推託、護之詞，不予採信。(二)證人張庚雄已供稱其安非他命係購自「阿宏
」之男子，價金亦交付予「阿宏」，上訴人如何與之共同販賣。(三)上訴人於一審法院
審理期間，因不知故未傳訊證人，且證人皆在監執行中，故上訴人在原審審理中始申
請傳訊證人，上訴人亦無法與證人串供云云。
惟查：原判決撤銷第一審不當判決，改判仍論處上訴人共同連續非法販賣化學合成麻
醉藥品罪刑，已明所憑之證據及認定之理由。而認定事實與證據取捨，乃事實審法
院之職權，苟其事實之認定及證據之取捨，並不違背經驗法則，即不容任意指為違法
而執為上訴第三審之理由。原判決認定上訴人基於概括犯意，先於民國八十六年八、
九月間，在其苗栗縣頭份鎮民族里二十三鄰新屋家二二四號住處，以每包重約○‧五
公克之安非他命新台幣（下同）一千元之價格，非法販賣予張庚雄二次，每次各一包
重○‧五公克。復與綽號「阿宏」真實姓名不詳之成年男子，共同販賣安非他命之犯
意，於同年八、九月間某日，因張庚雄得知上訴人之夫邱煥隆有施用安非他命習性，
乃至前開上訴人住處，欲向上訴人或邱煥隆購買安非他命，適因綽號「阿宏」之成年
男子於上訴人住處，張庚雄乃將二千元當場交予上訴人轉交綽號「阿宏」之成年男子
，而綽號「阿宏」之成年男子則當場將安非他命一包（重約一公克）交予上訴人並轉
交予張庚雄。嗣經警循線查獲等情。已明上開事實，業據上訴人在檢察官偵查中供
稱：在八十六年八月間張庚雄到伊家找「阿宏」買安非他命，就在伊面前張庚雄將錢
交伊，伊轉交「阿宏」等語。且經證人張庚雄於警訊、檢察官偵查及一審法院審理中
所證稱：八十六年八、九月間，渠曾向上訴人購買安非他命三次，其中一、二次是一
千元，每次安非他命○‧五公克，第三次買一公克二千元，買賣地點均在上訴人苗栗
縣頭份鎮民族里新屋家二二四號住處，第一、二次錢均親自交給上訴人，上訴人再交
付安非他命，第三次向上訴人購買，上訴人於收錢後再轉給「阿宏」之男子，「阿宏
」再將安非他命交付上訴人轉交給渠等情，及證人邱煥隆於原審法院證稱：渠曾見得
張庚雄在渠家中，將二千元交給上訴人，上訴人再交給年約三十幾歲「阿宏」之男子
，購買安非他命等語，並有張庚雄所持有之安非他命一包扣案可證，可見張庚雄確有
吸食安非他命之行為，所供向上訴人購買安非他命三次等情，堪認與事實相符。因認
上訴人有販賣安非他命之行為，為其所憑之證據及認定之理由。而以上訴人否認有販
賣安非他命犯行，辯稱：伊既未收取張庚雄購買安非他命之金錢，亦未持有安非他命
云云，係卸責之詞，殊無足採。另以上訴人雖聲請傳訊證人邱煥財、張旭君證明其未
販賣安非他命，惟原判決明上訴人前於警訊、偵查及一審調查時均未為如此之辯解
，其聲請上開人證，無非欲藉以為護之詞，俾開脫刑責，況證人邱煥財經傳喚未到
庭，證人邱煥隆亦證稱證人邱煥財不清楚本案，而認無再傳喚必要等情，於理由內詳
加說明及指駁。且以上訴人行為後法律有變更，比較新舊法律，認應適用有利於上訴
人之舊法即麻醉藥品管理條例。核其所為，係犯麻醉藥品管理條例第十三條之一第二
項第一款之販賣化學合成麻醉藥品罪。又以其販賣前之非法持有行為，已為販賣之高
度行為吸收，不另論處。而其先後三次販賣犯行，時間密接，犯罪構成要件相同，顯
係基於概括犯意反覆為之，為連續犯，依刑法第五十六條規定，以一罪論，並加重其
刑。另以上訴人與綽號「阿宏」之成年男子二人間，就第三次販賣行為，有犯意之聯
絡與行為之分擔，均為共同正犯。再以上訴人曾於八十五年間因違反麻醉藥品管理條
例案件，經台灣新竹地方法院判處有期徒刑五月確定，甫於八十六年三月十三日執行
完畢，其於有期徒刑執行完畢後，五年內再犯有期徒刑以上之本罪，為累犯，應依刑
法第四十七條規定遞加重其刑。經核所為論述，均與卷內資料相符，從形式上觀察，
並無認定事實不依證據或有何採證違背經驗法則、論理法則等違法情形存在。上訴意
旨，仍執前詞爭辯，並對原審採證認事職權之適法行使及原判決已說明之事項，任意
指摘，顯與法律規定得為第三審上訴理由之違法情形，不相適合。其上訴違背法律上
之程式，應予駁回。
據上論結，應依刑事訴訟法第三百九十五條前段，判決如主文。
中      華      民      國    八十九    年      四      月     十三     日
                              最高法院刑事第十二庭
                                  審判長法官  陳  炳  煌
                                        法官  陳  正  庸
                                        法官  徐  文  亮
                                        法官  吳  信  銘
                                        法官  黃  正  興
      右正本證明與原本無異
                                              書  記  官
中      華      民      國    八十九    年      四      月    二十五    日


司法院資訊處製作；財團法人民間司法改革基金會備份。
